臺灣高等法院刑事判決　　　　　　　　　　　　　　九十二年度上易字第八七七號
　　上　訴　人　臺灣臺北地方法院檢察署檢察官
　　被　　　告　乙○○
右上訴人因被告違反臺灣地區與大陸地區人民關係條例案件，不服臺灣臺北地方法院
九十一年度易字第一二八八號，中華民國九十二年四月四日第一審判決（聲請簡易判
決處刑案號：臺灣臺北地方法院檢察署九十一年度偵字第一七七三一號），提起上訴
，本院判決如左：
    主  文
原判決撤銷。
乙○○僱用大陸地區人民在臺灣地區從事未經許可之工作，科罰金新臺幣參萬元，如
易服勞役，以新臺幣玖佰元即銀元參佰元折算壹日。
    事  實
一、乙○○明知陳巧生係以探親名義來臺之大陸地區人民，並未經核准在臺灣地區工
    作，竟未經許可，自民國（下同）九十一年八月二日起，以每日新臺幣（下同）
    一千二百元之工資，僱用陳巧生（民國六十六年十月七日生，福建省福清市人）
    ，在臺北市○○○路一一一號「素食之家」餐廳，從事裝璜廢棄物之清潔打掃工
    作（公訴意旨誤以為乙○○經營「素食之家」餐廳，應予更正）。嗣於同年八月
    三日下午四時三十分許，經警在上址發現陳巧生行跡有異而查獲。
二、案經台北市政府警察局中山分局報請台灣台北地方法院檢察署檢察官聲請以簡易
    判決處刑，原審刑事庭認不宜以簡易判決處刑，改依通常程序審判。
    理  由
一、訊據被告乙○○雖坦承僱用案外人陳巧生，在所承攬之上址「素食之家」餐廳裝
    潢工地從事建築廢棄物處理工作，但矢口否認有違反台灣地區與大陸地區人民關
    係條例犯行，辯稱：陳巧生比較年輕，國、台語都會說，沒有特殊腔調，所以沒
    有懷疑他是大陸人云云。惟查，
  (一)證人陳巧生係大陸地區人民，於九十一年六月二十八日以探親名義入境臺灣地區
    ，自
    千二百元，僱主係乙○○乙節，業據證人陳巧生在警訊中供證綦詳，並有中華民
    國台灣地區旅行證、中華民國入境旅客申報單影本各一紙在卷可稽（見偵查卷第
    十頁背面、第十一頁、第十四頁）。則該陳巧生係大陸地區人民，自毋庸置疑。
  (二)次查，大陸地區人民與臺灣地區人民，無論在言談之用語、措詞，或在日常生活
    之習慣，乃至政治立場均大有不同，此為週知之事實。本案大陸地區人民陳巧生
    甫於九十一年六月二十八日入境臺灣，居住僅一月有餘，旋即於同八月二日受雇
    於被告，其言語、舉止尚未能有多大改變。況有一定雇主之受雇者，以雇主或所
    屬團體為投保單位，全民健康保險法第八條第一項第一類第三目、第十四條第一
    項第一款定有明文；則被告乙○○在僱用該陳巧生之前，豈有未詳查其
    ，而不知陳巧生係大陸地區人民之理。另參以：證人即查獲本案之警員甲○○在
    本院審理中亦到庭具結證稱：當時我們在巡邏經過那裡，他們在清垃圾，他們在
    等垃圾車來，他們看到我們就行動閃避，我們就上前盤查，發現一個是通緝犯，
    一個是大陸人士；（問：你看陳巧生的穿著、口音等事項是否能查知他是大陸人
    士？）他從外表看是看不出來，但是他一說話口音很重，就可以聽的出來；而且
    我們盤查的時候，他就說他自己是大陸人士以探親名義到臺灣來等語（見本院九
    十二年四月二十四日審理筆錄）。從而，被告顯然知悉陳巧生係大陸來台人民，
    仍故意予以聘用，已灼然可見。
  (三)被告罪證明確，其犯行已堪認定。
二、查台灣地區與大陸地區人民關係條例經行政院依同條例第九十六條規定，公告定
    於八十一年九月十八日施行，並自該日起生效；其後又於八十六年五月十四日修
    正公布。依該條例第十條第二項規定：「經許可進入臺灣地區之大陸地區人民，
    不得從事與許可目的不符之活動或工作。」；同條例第十五條第四款規定：「左
    列行為不得為之...；四、僱用大陸地區人民在臺灣地區從事未經許可或與許可
    範圍不符之工作。」。因之，大陸地區人民以觀光或探親名義來台居留，自不得
    受僱從事勞動工作。本件被告乙○○明知陳巧生係大陸地區人民，竟未經主管機
    關許可，擅自予以僱用，核其所為，係違反台灣地區與大陸人民關係條例第十五
    條第四款不得雇用大陸地區人民從事未經許可工作之規定，應依同法第八十三第
    一項之規定予以處罰。
三、原審未及詳查，遽為被告無罪之諭知，自有未當。公訴人之上訴意旨執以指摘原
    判決不當，為有理由，應由本院將原判決撤銷改判。爰審酌被告犯罪之動機在使
    用廉價勞工，未經許可僱用大陸地區人民影響社會治安，及犯罪後未能坦承犯行
    之態度等一切情狀，科處如主文所示之罰金，並諭知易服勞役之折算標準。
據上論斷，應依刑事訴訟法第三百六十九條第一項前段、第三百六十四條、第二百九
十九條第一項前段，臺灣地區與大陸地區人民關係條例第十五條第四款、第八十三條
第一項，刑法第十一條前段、第四十二條第二項，罰金罰鍰提高標準條例第一條前段
、第二條，現行法規所定貨幣單位折算新臺幣條例第二條，判決如主文。
本案經檢察官田炳麟到庭執行職務。
中　　　華　　　民　　　國　　九十一　　年　　　五　　　月　　　八　　　日
                              臺灣高等法院刑事第十二庭
                                  審判長法  官   劉  景  星
                                        法  官   陳  志  洋
                                        法  官   陳  博  志
右正本證明與原本無異。
不得上訴。
                                        書記官   陳  嘉  文
中　　　華　　　民　　　國　　九十二　　年　　　五　　　月　　　九　　　日
附錄：本案論罪科刑法條全文
臺灣地區與大陸地區人民關係條例第十五條
左列行為不得為之：
一  使大陸地區人民非法進入臺灣地區。
二  招攬臺灣地區人民未經許可使之進入大陸地區。
三  使大陸地區人民在臺灣地區從事未經許可或與許可目的不符之活動。
四  僱用或留用大陸地區人民在臺灣地區從事未經許可或與許可範圍不符
    之工作。
五  居間介紹他人為前款之行為。
臺灣地區與大陸地區人民關係條例第八十三條
違反第十五條第四款或第五款規定者，處二年以下有期徒刑、拘役或科或
併科新台幣三十萬元以下罰金。
意圖營利而違反第十五條第五款規定者，處三年以下有期徒刑、拘役或科
或併科新台幣六十萬元以下罰金。
以犯前項之罪為常業者，處五年以下有期徒刑，得併科新臺幣六十萬元以
下罰金。
法人之代表人、法人或自然人之代理人、受僱人或其他從業人員，因執行
業務犯前三項之罪者，除處罰行為人外，對該法人或自然人並科以前三項
所定之罰金。但法人之代表人或自然人對於違反之發生，已盡力為防止行
為者，不在此限。
